```{r,echo=FALSE}
#Analyse en composante principale
```


## **Rappels**

Une ACP permet d'analyser simulatnément les liens entre de multiples variables quantitatives et d'analyser les positions des individus statistiques vis à vis de l'ensemble de ces variables. Elle est basée sur la recheches d'axes principaux indépendants, chacuns plus ou moins liés aux variables d'entrées. Le première axe explique un maximum d'intertie, le second une moindre partie et ainsi de suite. Pour rappel l'intertie totale se calcul par : 
$$I=\sum^N_{i=1}\frac{1}{N}d^2_{(e_i;g)}$$
Avec : $d^2_{e_i,g}=\sum^p_{j=1}x^2_{ij}$ = Distance euclidienne au centre de gravité du nuage de point (soit $(0;0)$) avec des données centrée et normées. 

## **Les valeurs propres**

Elles permettent de determiner la proportion d'intertie expliquée par chacuns des axes. 

```{r valp, echo = T,eval=T,fig.cap="Valeurs propres",fig.height = 3, fig.align = "center",fig.width = 8}
res <- PCA(datatemp, quanti.sup=13:16, quali.sup=17,graph=F)
par(mfrow=c(1,1),mar=c(4,4,2,2))
barplot(res$eig[,2],ylab="Inertie %",names.arg = paste("Axe",1: nrow(res$eig)),las=2,cex.axis=0.7,cex.lab=0.8)
```

**Interpretation**: Nous observons que l'axe 1 explique `r round(res$eig[1,2],2)`$\%$ de l'intertie totale   
..................................................................................................................
..................................................................................................................
..................................................................................................................

## **Le cercle des corrélations**

**Interpretation**: Nous observons que l'axe 1 est expliqué par .......................................................  
..................................................................................................................
..................................................................................................................
..................................................................................................................

```{r indiv, echo = T,eval=T,fig.cap="Cercle des corrélations",fig.height =5 ,fig.align = "center", fig.width = 5}
plot.PCA(res, choix="var",cex.axis=0.7,cex.lab=0.8)
```

## **Le nuage des individus**

```{r circle, echo = T,eval=T,fig.cap="Nuage des individus",fig.height = 5,fig.align = "center", fig.width = 5, fig.align = "center",}
plot.PCA(res, choix="ind", habillage=17,cex.axis=0.7,cex.lab=0.8)
```

**Interpretation**: Nous observons que les villes du nord ouest se caractérisent par   
..................................................................................................................
..................................................................................................................
..................................................................................................................

&nbsp;

## **Conclusions  **

Les variations mensuelles des température semblent être liées aux différents climats existants en France et plus largement en Europe [@rebetez2006heat]. Néanmoins la France est soumise à des changements climatiques [passés, ex :  @moisselin2002changements; et présents, ex :  @lespinas2010impact]. Ceci pourrait fortement impacter les activités agricoles notament la viticulture @cook2016climate même si @van2013climate suggère que ces changements pourraient ne pas être aussi marqués que prévu. 
..................................................................................................................
..................................................................................................................
..................................................................................................................
