---
title: "Installation de TinyTex"
author: "Bastian SAUZE et Perrine TRUCHE"
date: "04/05/2020"
output: pdf_document
bibliography: biblio.bib

---

```{r setup, include=FALSE}
knitr::opts_chunk$set(echo = TRUE)
```

## TinyTex

Une bibliothèque logicielle pour compiler et créer facilement des rapport en PDF avec le langage R.

Pour plus d'informations, vous pouvez visiter le site https://yihui.org/tinytex/



```{r cars}

```

## Télécharger TinyTex

Dans la console de RStudio (en bas à gauche)

### install.packages("tinytex")

Ceci téléchargera automatiquement TinyTex sur votre machine en s'adaptant à l'OS.

## Installer TinyTex

Il y a une petite subtilité : la commande précédente ne fait qu'installer un installateur qui doit encore être exécuté. Ce qui se fait avec la commande suivante :

### tinytex::install_tinytex()

Patientez, le temps que TinyTex se télécharge et s'installe.
Une fois que TinyTex est installé, vous pouvez modifier en haut du fichier

### output: html

en

### output: pdf_document

Et faire un knit le plus simplement du monde.

##Références

*Bibliographie* 
